最高法院刑事判決　　　　　　　　　　　　　　　八十六年度台上字第五六八六號
　　上　訴　人　張有仁
　　　　　　　　呂芳沛
　　共　　　同
　　選任辯護人　廖建榮律師
右上訴人等因自訴人蔡進國等二人自訴業務過失致人於死案件，不服台灣高等法院中
華民國八十五年四月三十日第二審判決（八十四年度上訴字第五三○三號，自訴案號
：台灣桃園地方法院八十三年度自字第五十三號），提起上訴，本院判決如左：
    主  文
原判決關於業務上過失致人於死部分撤銷，發回台灣高等法院。
    理  由
本件原判決維持第一審論處上訴人張有仁、呂芳沛從事業務之人，因業務上之過失致
人於死罪刑部分之判決，駁回自訴人蔡進國二人及上訴人等二人在第二審之上訴，雖
非無見。惟查：(一)按有罪判決書，對於被告有利之證據不採納者，應說明其理由，為
刑事訴訟法第三百十條第二款所明定。故有罪判決書對於被告有利之證據，如不加以
採納，必須說明其不予採納之理由，否則即難謂非判決不備理由之違法。本件原判決
引用第一審判決認定之事實謂：上訴人張有仁、呂芳沛二人分別為榮星氣體股份有限
公司負責人、員工，為從事業務之人，在為北港食品股份有限公司（下稱北港公司）
安裝液化石油氣儲氣槽時，疏未注意，以未經熔接及構造檢查合格之儲氣槽安裝，又
疏未告知蔡春生須加裝防爆牆、警報器、灑水設備及防爆型之電器線路開關、照明燈
等設備以致ＬＰＧ持續漏氣沉積地下室及一樓，發生爆炸引發公共危險，致蔡晉祥死
亡，黃勉全身三度灼傷等情。但據證人即北港公司前負責人蔡春生（按係本件自訴人
之兄）於另案被訴公共危險等案件審理中對於第一審法官所問：「（北港）公司在安
裝（液化石油氣儲氣槽）時，承包商（指本件上訴人）有無加裝安全設備﹖」答以：
「他（指上訴人）有要求加裝安全設備。」對所問：「你是否知道應進行安全檢查﹖
」亦答以：「大概知道要有安全檢查，因我們知道（液化石油氣儲氣槽）是比較危險
的設備。」（見第一審法院八十三年度訴字第九二號公共危險案卷第五十二頁反面至
第五十三頁正面），如果無訛，該項供詞應於上訴人等有利。原判決對上開有利上訴
人等之證據，究竟如何不足採取，並未在理由內有所說明，自嫌判決理由不備。(二)、
本件災變發生後，桃園縣警察局火災鑑定委員會派員至現場勘查結果，固研判起爆原
因以瓦斯外洩遇火種引爆之可能性較大，起爆處則在北港公司（三一三號）一樓前側
。一樓後側發現有一二○○公斤瓦斯儲存槽一只、五十公斤瓦斯筒二只，三樓有五十
公斤瓦斯筒四只。然該委員會並未研判究係由瓦斯儲存槽或現場之瓦斯筒漏逸汽體所
致﹖有桃園縣警察局火災調查報告書可考（八十二年度偵字第九○七一號第三十二頁
）。另據北港公司負責人蔡賢龍供稱：上開瓦斯儲存槽係置於一樓後側圍牆後方，…
…當爆炸時內有八百公斤瓦斯，均未爆炸云云（同上卷第三－四頁、第三十五頁正面
）另證人即消防隊員曾國元製作之火災出動觀察紀錄亦記載；「到達火災現場時，雖
無猛烈之火，但發現有一瓦斯桶及部分包裝箱在燃燒。」「燃燒之物品為少許之紙箱
及一桶五十公斤罐裝之外洩的瓦斯。」（見同上卷第三十六頁）如果無訛，上訴人等
於原審所辯：引起本案火災之洩逸瓦斯非來自瓦斯儲氣槽云云，尚非全然無因。原審
未查明本件引起火災之洩逸瓦斯究係來自上訴人出售之瓦斯儲存槽抑係北港公司另行
購置之五十公斤瓦斯鋼瓶﹖以為判斷上訴人等應否負過失之責之依據，遽行判決，自
嫌證據上理由不備，而難昭折服。上訴意旨，執以指摘，非無理由。應認原判決有撤
銷發回之原因。
據上論結，應依刑事訴訟法第三百九十七條、第四百零一條，判決如主文。
中      華      民      國    八十六    年      九      月    二十五    日
                              最高法院刑事第六庭
                                  審判長法官  黃  劍  青
                                        法官  劉  敬  一
                                        法官  林  增  福
                                        法官  林  文  豐
                                        法官  邵  燕  玲
      右正本證明與原本無異
                                              書  記  官
中      華      民      國    八十六    年      十      月      三      日
